【裁判字號】    95,上訴,144
【裁判日期】    950404
【裁判案由】    違反毒品危害防制條例
【裁判全文】
臺灣高等法院臺南分院刑事判決         95年度上訴字第144號
上  訴  人  臺灣臺南地方法院檢察署檢察官
被      告  甲○○
選任辯護人  蘇文奕律師
            陳郁芬律師
上列上訴人因被告違反毒品危害防制條例案件，不服臺灣台南地
方法院93年度訴字第1076號中華民國94年11月10日第一審判決（
起訴案號：臺灣台南地方法院檢察署93年度偵字第6499號），提
起上訴，本院判決如下：
    主  文
上訴駁回。
    事  實
一、蔡俊興（已婚）【另行審理】與甲○○係男女朋友關係，民
    國九十一年間某日起，甲○○住於由蔡俊興承租之臺南市○
    ○區○○路一八號六樓之十住宅，迄九十三年三月間為止，
    始再遷居至由孫正芳承租之臺南市安平區○○○○街四三號
    十七樓之五住宅。蔡俊興基於意圖營利之概括犯意，先於九
    十三年間向李耿曜【六十五年四月一日生、身份證號Ｚ00
    0000000號；未經起訴】以每千公克新台幣（下同）
    四十五萬元，販入第三級毒品愷他命（keta mine）【俗稱
    Ｋ他命】共一千七百公克，並將販入之第三級毒品愷他命摻
    雜「乙醯胺粉」（係解熱、鎮痛劑）、「咖啡因」（係興奮
    劑）等藥物稀釋為一到二倍數量後（俗稱『洗』），同年二
    月至六月間蔡俊興分別以每百公克五萬五千元販賣愷他命
    各一百公克給劉麗芬、許博凱各一次，以每次五公克至十
    公克，價約五千至八千元售與陳建成共四次愷他命，以五
    十公克計二萬五千元，及二百公克計九萬元販賣愷他命給綽
    號「阿展」之成年男子二次，甲○○明知蔡俊興從事販賣第
    三級毒品愷他命，竟基於幫助其販毒之概括犯意，自九十三
    年三月間起至六月間止，以其所有0000000000號
    行動電話供作與蔡俊興聯絡之用，連續提供上址住宅作為販
    毒交易場所多次。嗣於九十三年六月十七日下午八時許，臺
    灣台南地方法院檢察署檢察官指揮員警在臺南市安平區○○
    ○○街四三號拘提蔡俊興到案，並經其同意，至臺南市○○
    ○○街四三號十七樓之五及臺南市○○區○○路十八號六樓
    之十搜索，當場查獲蔡俊興所有之第三級毒品愷他命四包（
    驗餘淨重各重四九九．七四公克、九六．五一公克、十八公
    克及０．七七公克）、第二級毒品搖頭丸三包（驗餘淨重各
    重五．四六公克、五．四三公克、二．七０公克）、乙醯胺
    粉及咖啡因四包（驗餘淨重各重六一０公克、十六．一三公
    克、七０．三五公克、二九．二三公克）、分裝盤二個、湯
    匙一枝、愷他命分裝罐九罐、夾鏈袋七個、電子磅秤二台、
    記帳本一本及二張、0000000000號、00000
    00000號、0000000000號、0000000
    000號等行動電話（均含ＳＩＭ卡）、研磨機一台、分裝
    鐵盤二個、過瀘網一枝、分裝塑膠盤一個、分裝勺二枝、真
    空包裝機一台、真空包裝塑袋一千個、夾鏈袋四包（各二百
    四十一個、八十二個、五十二個、一百八十二個），甲○○
    所有0000000000號行動電話（含ＳＩＭ卡）、第
    三級毒品愷他命一包（驗餘淨重三點八公克）、現金十五萬
    八千元。
二、案經行政院海岸巡防署中部地區巡防局苖栗機動查緝隊報請
    臺灣台南地方法院檢察署檢察官偵查起訴。
    理  由
一、上揭事實，業據被告甲○○於原審及本院審理中坦承不諱，
    核與被告蔡俊興供述情節大致相符，並有被告甲○○所有0
    000000000號行動電話之台灣苖栗地方法院檢察署
    九十三年三月十六日九十三年苖檢惠廉監字第００００四二
    號通訊監察書（見本院卷〈一〉第一六三頁）及監聽譯文（
    見苖栗機字第０九三００一０九六七號警卷甲第六十九至七
    十一頁）在卷可佐，另被告蔡俊興販賣愷他命乙節，業於原
    審法院九十四年二月二日審理時自白；並有證人許博凱、劉
    麗芬、陳建成結證在卷，復有上揭事實欄扣案物品可證，另
    上揭扣案愷他命經送內政部警政署刑事警察局鑑定結果確係
    第三級毒品愷他命（ketamine）等情，有該局九十三年八月
    十九日刑鑑字第０九三０一二九０八０號鑑驗通知書一紙附
    卷可參，被告蔡俊興販賣愷他命犯行明確，故被告甲○○就
    幫助被告蔡俊興販賣愷他命之自白核與事實相符，事證明確
    ，其犯行應足認定。
二、按愷他命（ketamine）業經列入毒品危害防制條例第二條第
    二項第三款所規定之第三級毒品，核被告甲○○所為，係犯
    毒品危害防制條例第四條第三項販賣第三級毒品罪之幫助犯
    。按連續幫助與幫助連續為不同之犯罪態樣，如基於概括犯
    意，多次幫助他人犯罪，為連續幫助，該幫助者有多次犯罪
    行為；如以一幫助行為，幫助他人連續犯罪，則為幫助連續
    ，就幫助犯而言，僅有一次犯罪行為。查被告甲○○上揭犯
    行同屬連續幫助及幫助連續，其所幫助之正犯即被告蔡俊興
    所為多次販賣愷他命行為，時間緊接，所犯罪名相同，顯係
    基於概括犯意而為，係連續犯，依法應論以一罪；而其先後
    多次幫助販賣愷他命之行為，時間緊接，觸犯犯罪構成要件
    相同之罪名，亦係基於概括犯意而為，應依連續犯規定論以
    幫助販賣愷他命一罪，並加重其刑。其幫助他人犯販賣第三
    級毒品愷他命罪，為從犯，並依刑法第三十條第二項，按正
    犯之刑減輕之。
三、原審法院因認被告犯行事證明確，適用毒品危害防制條例第
    四條第三項、第十九條第一項、刑法第十一條前段、第五十
    六條、第三十條第二項、第五十九條、第七十四條第一款之
    規定，並以被告甲○○幫助被告蔡俊興販賣第三級毒品愷他
    命多次，固屬不該，惟被告甲○○九十一年四月二十六日與
    蔡仁欽離婚，當時被告甲○○年僅二十歲，獨自扶養其年僅
    一歲之長女蔡季璇（九十年一月一日生），有戶籍謄本一紙
    附卷可稽，嗣被告甲○○為生活所迫乃至舞廳上班而認識被
    告蔡俊興，因被告蔡俊興對其母女照顧頗為盡心，進而同居
    ，復礙於人情，及甫成年懵懂無知，遂於九十三年間任由被
    告蔡俊興利用其住處販賣愷他命而幫助販賣第三級毒品，然
    未因此而獲有任何報酬，且被告甲○○因與被告蔡俊興熟識
    而染上毒癮（業經原審法院以九十三年度毒聲字第九０九號
    裁定送觀察勒戒完畢，無繼續施用之傾向，並於九十四年三
    月二十一日經臺灣台南地方法院檢察署檢察檢察官以九十三
    年度偵字第一七四一號為不起訴處分確定在案），諸此情狀
    客觀上顯足引起一般人同情，情輕法重，其犯罪情狀非無可
    憫，如予宣告幫助販賣第三級毒品之法定刑最低度刑，仍屬
    過重，依刑法第五十九條之規定遞減輕其刑。被告甲○○同
    時有上開加重及減輕事由，應依刑法第七十一條第一項規定
    ，先加重後減輕。又審酌被告甲○○犯罪之動機、目的、手
    段、品性、智識程度，且其明知愷他命因具有成癮性，破壞
    人之身心健康，竟幫忙販賣及犯罪後態度良好深具悔意等一
    切情狀，量處有期徒刑貳年。又以被告前未曾受有期徒刑以
    上刑之宣告，有台灣高等法院被告全國前案紀錄表在卷可憑
    ，一時失慮而為上揭犯行，且其已離婚，有一幼女蔡季璇需
    其照護，其經此教訓後，應知所警惕，信無再犯之虞，因認
    所宣告之刑以暫不執行為適當，併諭知緩刑五年，以勵自新
    。末以扣案0000000000號（含ＳＩＭ卡）行動電
    話一台，係被告甲○○所有，且供幫助販賣愷他命犯罪所用
    ，業據其供明在卷，依毒品危害防制條例第十九條第一項沒
    收。又扣案被告甲○○所有愷他命一包（驗餘淨重三．八公
    克），依毒品危害防制條例施行細則第十一條之一規定應由
    查獲機關予以沒入銷燬。至扣案現金十五萬八千元，業據被
    告甲○○供明係其所有復非販毒所得，並與被告蔡俊興所供
    情節大致相符，又查無其他證據足以證明係販賣本件愷他命
    之資金或價金，爰不為沒收之諭知。原審判決認事用法均無
    不合，量刑亦稱妥適，且原判決已詳敘被告各項情節及減輕
    、宣告緩刑之理由，檢察官上訴意旨並未提出其他任何證據
    ，以被告否認犯行，犯後態度不佳，量刑過輕等由，指摘原
    判決不當，並無可取，為無理由，應予駁回。
據上論結，應依刑事訴訟法第368條，判決如主文。
本案經檢察官羅清溪到庭執行職務。
中    華    民    國    95    年    4     月    4     日
              刑事第三庭  審判長法   官        陳義仲
                                法   官        陳顯榮
                                法   官        宋明蒼
以上正本證明與原本無異。
如不服本判決，應於收受本判決後十日內向本院提出上訴書狀。
其未敘述上訴理由者並得於提起上訴後十日內向本院補提理由書
狀（均須按他造當事人之人數附繕本）「切勿逕送上級法院」。
                                書 記 官       尤乃玉
中    華    民    國    95    年    4    月    6    日
附錄本案論罪科刑法條全文：
毒品危害防制條例第4條
製造、運輸、販賣第一級毒品者，處死刑或無期徒刑；處無期徒
刑者，得併科新臺幣 1 千萬元以下罰金。
製造、運輸、販賣第二級毒品者，處無期徒刑或 7 年以上有期徒
刑，得併科新臺幣 7 百萬元以下罰金。
製造、運輸、販賣第三級毒品者，處 5 年以上有期徒刑，得併科
新臺幣 5 百萬元以下罰金。
製造、運輸、販賣第四級毒品者，處 3 年以上 10 年以下有期徒
刑，得併科新臺幣 3 百萬元以下罰金。
製造、運輸、販賣專供製造或施用毒品之器具者，處 1 年以上 7
年以下有期徒刑，得併科新臺幣 1 百萬元以下罰金。
前五項之未遂犯罰之。
毒品危害防制條例第19條
犯第 4 條至第 9 條、第 12 條、第 13 條或第 14 條第 1 項、
第2項之罪者，其供犯罪所用或因犯罪所得之財物，均沒收之，
如全部或一部不能沒收時，追徵其價額或以其財產抵償之。
為保全前項價額之追徵或以財產抵償，得於必要範圍內扣押其財
產。
犯第 4 條之罪所使用之水、陸、空交通工具沒收之。


司法院資訊處製作；財團法人民間司法改革基金會備份。
